臺灣高等法院臺南分院民事判決
111年度上字第25號
上  訴  人  AC000-A108067（真實姓名年籍均詳卷）
被  上訴人  柳丁祥  
上列被上訴人因妨害性自主案件，上訴人提起刑事附帶民事訴訟
，請求損害賠償，上訴人對於中華民國110年4月23日臺灣臺南地
方法院刑事附帶民事訴訟判決（109年度侵附民字第7號），提起
上訴，經本院刑事庭裁定移送前來（110年度侵附民上字第125號
），本院於111年9月28日言詞辯論終結，判決如下：
    主      文
原判決關於駁回上訴人後開第二項之訴部分廢棄。
被上訴人應給付上訴人新臺幣肆拾萬元，及自民國109年4月4日
起至清償日止，按年息百分之五計算之利息。
其餘上訴駁回。
第一、二審訴訟費用，由被上訴人負擔四分之一，餘由上訴人負
擔。
    事實及理由
甲、程序方面：
一、按刑法第221條至第227條、第228條、第229條、第332條第2
    項第2款、第334條第2項第2款、第348條第2項第1款及其特
    別法之罪，為性侵害犯罪防治法所稱之性侵害犯罪。又行政
    機關、司法機關及軍法機關所製作必須公示之文書，不得揭
    露被害人之姓名、出生年月日、住居所及其他足資識別被害
    人身分之資訊，性侵害犯罪防治法第2條第1項、第12條第2
    項分別定有明文。本件上訴人AC000-A108067（下稱上訴人
    ）為刑法第221條第1項強制性交罪之被害人，依上開規定，
    本院自不得揭露其真實姓名及住所等足以識別其身分之資訊
    ，爰將其身分資訊以前述代號表示，詳細身分識別資料另以
    附件封存，合先敘明。
二、被上訴人經合法通知未於言詞辯論期日到場，核無民事訴訟
    法第386條所列各款情形，爰依上訴人之聲請，由其一造辯
    論而為判決。
乙、實體方面：
一、上訴人主張略以：伊於民國（下同）108年4月23日1時許，
    在臺南市○○區○○路000號KTV之B6包廂（以下稱B6包廂）內，
    服務被上訴人及其友人飲酒唱歌時，因伊不勝酒力倒臥在被
    上訴人身旁，詎被上訴人竟趁伊酒醉，反抗能力薄弱之際，
    擅自將伊所著之短裙撩起撥開内褲後，以手指插入伊性器之
    方式，對伊為強制性交得逞，且因被上訴人前揭性侵害行為
    ，致其受有左側小陰唇有1×0點5公分紅腫、小陰唇6點鐘方
    向有0點5×0點5公分紅腫等傷害，嚴重影響上訴人工作、無
    法面對眾人、害怕再發生性侵害事件，無法入睡，對其身心
    蒙受巨大創傷，致其受有減少工作收入損失120萬元，並得
    請求精神慰撫金50萬元。伊自得依民法第184條第1項、第19
    3條第1項、第195條第1項規定侵權行為之法律關係，請求被
    上訴人給付170萬元，及自起訴狀繕本送達翌日（109年4月3
    日送達）起至清償日止，按年息百分之5計算之利息。原審
    駁回伊之請求，顯有違誤，為此提起上訴，並原請求項目流
    用為請求工作損失100萬元、精神慰撫金70萬元。上訴聲明
    ：㈠原判決廢棄。㈡被上訴人應給付上訴人170萬元及自起訴
    狀繕本送達翌日（109年4月3日送達）起至清償日止，按年
    息百分之5計算之利息。
二、被上訴人則辯稱略以：伊並無對上訴人為妨害性自主之行為
    ，在場有很多人，如果有人看到伊為妨害性自主之行為，一
    定會制止伊，怎麼可能現場那麼多人都沒有看到伊在性侵上
    訴人，何況當時上訴人的姿勢，伊也無法以手指性侵上訴人
    ，上訴人因僅拿到口交代價1萬元，非當初說的2萬元，心生
    不滿，意圖敲竹槓，才誣指伊強制性交，上訴人所為請求為
    無理由等語，並答辯聲明：上訴駁回。
三、兩造不爭執事項：（見本院卷第209頁）
  ㈠被上訴人於108年4月23日1時許，與訴外人葉聰池、蔣以菱、
    黃湘甯在臺南市○○區○○路000號KTV之B6包廂內唱歌喝酒，並
    由上訴人及另一位女公關陪酒服務。
  ㈡上訴人於第4小時期間，有因不勝酒力而倒臥在被上訴人身後
    的沙發空隙處(躺臥情狀如本院卷第73頁所示），嗣突然放
    聲大哭，經公司副理即訴外人李春蘭攙扶出去到小姐休息室
    休息。
  ㈢被上訴人等人於包廂内之座位分布，大致如本院卷第77頁所
    示之位置圖。
四、爭執事項：（見本院卷第277頁）
  ㈠被上訴人對上訴人有無妨害性自主之侵權行為？
  ㈡上訴人依民法第184條、第193條第1項、第195條第1項規定，
    請求被上訴人給付上訴人不能工作之損失100萬元、非財產
    上之損害70萬元，共計170萬元，有無理由？
五、得心證之理由：
　㈠就前開爭點㈠部分：
  ⒈按刑事訴訟判決所認定之事實，固非當然有拘束民事訴訟判
    決之效力，但民事法院調查刑事訴訟原有之證據，而斟酌其
    結果以判斷事實之真偽，並於判決內記明其得心證之理由，
    即非法所不許（最高法院49年度台上字第929號判決意旨參
    照）。本件上訴人主張被上訴人趁伊酒醉，反抗能力薄弱之
    際，擅自將伊所著之短裙撩起撥開内褲後，以手指插入伊性
    器之方式，對伊為強制性交得逞等情，固為被上訴人所否認
    ，辯以前詞，然查：
　①上訴人對被上訴人提出強制性交罪之刑事告訴，經臺灣臺南
    地方檢察署（下稱臺南地檢署）檢察官以108年度偵字第972
    9號（下稱系爭偵案）提起公訴，臺灣臺南地方法院以108年
    度侵訴字第77號（下稱系爭刑案一審）刑事判決被上訴人無
    罪，檢察官不服提起上訴，經本院110年度侵上訴字第879號
    刑事判決（下稱系爭刑案二審）原判決撤銷，被上訴人犯強
    制性交罪，處有期徒刑3年6月，被上訴人提起第三審上訴，
    經最高法院111年度台上字第1364號刑事判決駁回上訴確定
    ，有被上訴人前開刑事判決影本及本院函調刑事案件電子檔
    在卷可憑，堪認為實在。
　②又上訴人就本件事發經過，於系爭刑案警詢、偵查及一審均
    證述略以：當日伊跟另一位公關小姐是交錯進出B6包廂而跑
    檯，因伊酒醉，就躺在B6包廂門口進來左側之長沙發上，..
    .，當時就感覺伊的私密處被人用手指頭插進，...，覺得下
    體很痛，有用手去推他，他又伸手進去，斷斷續續有三、四
    次，伊一直把他的手撥開...，但伊那時候真的全身無力，
    後來就一直哭，...，這件事有跟李春蘭、吳宥瑄說發生的
    事情，...，伊很確定是乙○○，因為伊沒有換位置，從清醒
    到後來倒在乙○○旁邊，就是被上訴人，被上訴人偶爾有回頭
    ，有看到被上訴人的臉，伊因酒醉致全身癱軟、四肢無力，
    遂以上半身躺在被上訴人背部與沙發（按係指沙發之背靠）
    中間之空隙、左腳朝左邊彎曲、雙腳夾住之姿態而側躺在被
    上訴人旁邊等語（見系爭刑案警卷108年4月26日調查筆錄、
    偵卷第24頁至第25頁、一審卷第17頁至第46頁及一審卷第67
    頁之附圖），雖其歷次證述，就私密處被手指插進去時間、
    深度、次數、如何離開包廂及告知證人李春蘭或吳宥瑄事情
    經過等細節，所述或有些微出入或不復記憶，然其就被害之
    整體過程，證述清楚、詳盡，並無重大矛盾或瑕疵可指。又
    上訴人於刑案一再陳述，被性侵整個過程，感到非常疼痛，
    自難期上訴人對被上訴人被性侵次數等記憶詳盡。且由上述
    各情觀之，上訴人應僅對其主要之受害情節記憶較為清晰，
    而對其餘時序先後、包廂還有何人等細節，記憶或有不清，
    或於歷次詳盡之陳述過程稍所遺漏，應屬常情，自難僅以此
    枝節之不一致，即認上訴人所為證述不實。
  ③再依證人李春蘭為案發當時全程在場之人，其於系爭刑案警
    詢、偵查及一審均證稱：我坐在包廂內，當時我跟客人在喊
    拳，上訴人還沒有哭之前，是躺在被上訴人的後面睡，我看
    到上訴人在哭泣時，上訴人已經坐上來了，當時上訴人一直
    哭泣，上訴人正面是朝電視，我沒有看到被上訴人的手有摸
    上訴人狀況，因為桌子比較高，他們坐著，下半身是在桌子
    下，...，我扶著她走到包廂外，問她發生何事，她說對方
    不禮貌，用手插她的私密處，我帶上訴人出去時，上訴人才
    跟我講的，我把她帶到休息室安撫她，吳小姐也有在場，後
    續我就離開去忙我的事等語明確（見系爭刑案警卷108年5月
    3日調查筆錄、偵卷第72頁至第73頁、一審卷第252頁至第30
    3頁），所述大致前後一致。查證人李春蘭上開證述為距離
    事發當時最近時點，依其所述與上訴人互動之情節，與上訴
    人前開所述大致相符。證人李春蘭證述，足以補強上訴人上
    開不利被上訴人之證述為真實。
　④另依證人吳宥瑄於刑案警詢、偵訊中所證稱略以：上訴人係
    伊KTV之同事，108年4月23日1時許在休息室時，李春蘭從包
    廂帶上訴人至休息室，上訴人一直哭，差不多有十幾分鐘到
    半小時，上訴人邊哭邊跟李春蘭說她在包廂內喝醉了躺著時
    ，客人不禮貌而用手指插她的私密處，...，後續我載她到
    臺南成大醫院驗傷，但到醫院她突然說不要驗傷，程序太麻
    煩，我就載她回家，...，上訴人有跟李春蘭說哪一個客人
    ，李春蘭有告訴我，我有安撫上訴人並要帶她去醫院，...
    ，而在走廊遇到要離開之被上訴人，我對他說這樣做太過份
    ，被上訴人回稱我哪有怎樣，而一副很醉的樣子等語（見偵
    卷第45頁至第47頁、第74頁至第75頁）。嗣於原審中復證稱
    ：108年4月23日凌晨我在KTV之休息室時，上訴人被李春蘭
    帶進去的，上訴人在哭，上訴人跟李春蘭說，說她在包廂被
    欺負，講的不清不楚，因為都喝醉了，上訴人在哭，說在包
    廂內發生什麼事情，被客人欺負，被坐在旁邊的客人用手指
    頭弄進入下面三次而被客人欺負，...，我坐在旁邊安靜聽
    他們在講話，上訴人在講話，李春蘭在旁邊安撫，李春蘭休
    息室待不到10分鐘就離開回去包廂，上訴人一直哭，我安慰
    她不要哭，並照顧她，休息室內還有其他人，其他同事就提
    議上訴人去醫院檢查、要不要驗傷之類的話，...，上訴人
    才要去醫院，可能因為當天我沒客人，同事就叫我載上訴人
    去醫院，我與上訴人要去開車而在KTV之走廊，有遇到剛好
    要離開的被上訴人及其友人，我向被上訴人說你今天喝成這
    樣、怎麼這樣糟蹋小姐（臺語），上訴人也說你這個人怎麼
    這樣，但我與上訴人均未說被上訴人係如何具體地糟蹋及過
    程，被上訴人攤手回稱我又沒有、哪有、不然看妳們要怎樣
    、不然妳們去報警、不然去告，雙方爭執不到2分鐘，就都
    離開等語在卷（見系爭刑案一審卷第307頁至第311頁、第31
    4頁、第317頁），得補強證明上訴人指述的真實性。
  ⑤又上訴人於事發之翌日前往國立成功大學醫學院附設醫院（
    下稱成大醫院）驗傷，經成大醫院檢視發現其左側小陰唇有
    1×0點5公分紅腫、小陰唇6點鐘方向有0點5×0點5公分紅腫，
    其他部位則無明顯外傷等情（置於刑案警卷尾頁封套內），
    有成大醫院之受理疑似性侵害事件驗傷診斷書可憑，與上訴
    人所述被上訴人以手指性侵之情節相符，雖被上訴人稱非當
    日驗傷云云，然依前開成大醫院之驗傷診斷書所示之內容及
    吳宥瑄於警詢、偵訊中證稱：上訴人到了醫院，又突然說程
    序太麻煩了，而不要驗傷，我就載她回其住處等語（見偵卷
    第47頁、第74頁），與上訴人於偵訊及一審證稱：事發之後
    ，吳宥瑄就馬上帶伊去成大醫院，伊那時想事情會弄得很大
    ，對名譽、名聲可能會造成影響，所以沒有驗傷，是回去後
    越想越氣，隔天凌晨再去成大醫院驗傷，因本件事件，伊為
    了驗傷有去成大醫院兩趟，伊不確定第一次有無傷，第二次
    有驗傷，伊已忘記第一次去成大醫院時不想驗傷之原因，後
    來因為酒醒了，覺得被傷害才又去驗傷之內容（見系爭刑案
    偵卷第26頁、一審卷第26頁、第47頁），與一般性侵案件的
    受害人，因為顧及自己名譽，或惟恐沒有人願意相信自己，
    或惟恐日後司法程序曠日廢時，對於是否循司法途徑還沒有
    做好心理準備，因而於案發後第一時間無法下定決心驗傷提
    告的心路歷程相符，並無違反常情之處，故該驗傷診斷書自
    得足以補強上訴人前開證述為真實。
  ⑥又事發後，上訴人於108年4月24日完成驗傷而進入通報程序
    後，經臺南市政府家庭暴力暨性侵害防治中心即派遣社工與
    上訴人聯絡，所陳述與其上開指述的案發過程相符外，其案
    發後的反應也與一般性侵被害人受創的反應相符，並表示需
    要自己慢慢療傷，對於事件也不想再多陳述等情，有臺南市
    政府家庭暴力暨性侵害防治中心109年11月3日南家防字第10
    91322620號函文及檢附性侵害受害案評估等資料在卷可憑（
    見刑案一審卷第163頁至第169頁）。此亦足以補強上訴人所
    為不利被上訴人證述之可信性。
　⑦被上訴人雖稱上訴人因僅拿到口交代價1萬元，非當初說的2
    萬元，心生不滿，就躺在被上訴人後面一直哭泣，誣指伊強
    制性交，意圖敲竹槓云云，已為上訴人否認，經查，就上開
    1萬元之來源，依證人李春蘭所證述：我只知道這是被上訴
    人說隔天要在來店裡捧場的錢，先拿1萬元給上訴人，並說
    如果隔日沒來捧場的話，就上訴人自行運用，沒有看到上訴
    人與被上訴人一起到包廂廁所內，事情發生後，上訴人就叫
    伊把一萬元還給被上訴人等情明確（見警卷108年5月28日調
    查筆錄、偵卷第73頁至第74頁），復證稱：上訴人拿到1萬
    元，一直到後來上訴人哭泣時間間隔1小時等語（見刑案一
    審卷第297頁），及證人吳宥瑄所證稱之上開1萬元，是被上
    訴人叫上訴人擦好指甲油，被上訴人明天還要來消費等語（
    見刑案一審卷第327頁至第330頁），核與上訴人所稱伊沒有
    幫被上訴人口交，一萬元非口交費用等語相符，再依上訴人
    收受前開1萬元後，與在場之人包含被上訴人，持續在B6包
    廂內飲酒、唱歌，並無其他爭執、衝突或異常之事，業據證
    人蔣以菱證稱：被上訴人叫伊去領1萬元，去附近7-11領，
    伊有看到被上訴人把錢交給上訴人，上訴人很開心的樣子，
    他們互動很正常，是後來上訴人一直跑出跑入的，伊有聽到
    被上訴人罵上訴人三字經，因為上訴人跑檯，回來就坐在被
    上訴人旁邊，被上訴人又罵上訴人「死大陸仔」（台語）及
    三字經，又一直罰上訴人酒，上訴人因此喝了3、4杯等語在
    卷（見刑案一審卷第396頁至第398頁），佐以證人蔣以菱上
    開證述內容，上訴人收受被上訴人所交付1萬元之際，並無
    任何不快，縱認被上訴人對其罵「死大陸仔」及三字經，並
    未動怒，且二人於包廂內互動正常，上訴人並遵循被上訴人
    要求喝酒，且依上開證人蔣以菱所證稱上訴人出去，出去後
    回來再哭，已經是進去後三小時以後的事情，距離被上訴人
    交給上訴人1萬元之後，已經是1個多小時以後的事等情（見
    刑案一審卷第399頁），亦核與證人李春蘭上開證述之上訴
    人拿到1萬元，一直到後來上訴人哭泣時間間隔1小時等語相
    符，亦證上訴人收受上開1萬元當下並無不快，無挾怨報復
    等節，又檢察官於偵查中，曾委請內政部警政署刑事警察局
    鑑識科測謊股於108年10月15日對被上訴人進行測謊，結果
    顯示被上訴人對下列測謊問題：「㈠你有沒有用手指插入這
    個人（AC000-A108067）陰道？答：沒有；㈡你有沒有在包廂
    用手指插入這個人（AC000-A0000000）陰道？答：沒有」，
    均呈不實反應乙節，有該局108年11月1日刑鑑字第10805006
    56號函附測謊鑑定書及相關資料在卷可參（見同上偵查卷第
    103頁），是被上訴人前開所辯，均不足採。
　⑧另證人蔣以菱於刑案一審中雖證稱：伊是女生，怎麼可能看
    到那種行為不制止，伊是完全沒看到被上訴人摸上訴人，..
    .，上訴人哭完就說她要上廁所，被上訴人就跟李春蘭扶上
    訴人去上廁所等語（見刑案一審卷第404頁），惟查，蔣以
    菱為被上訴人同事，目前仍在同一間汽車行上班，與被上訴
    人是好朋友，為蔣以菱證述明確在卷（見系爭刑案一審卷第
    418頁），自難以排除其證詞有偏頗之可能；且依證人李春
    蘭於上開警詢及偵訊、一審所證述內容，均係證稱當時上訴
    人在哭泣，伊就把上訴人帶出包廂外等情詳實，並無帶上訴
    人在包廂內上廁所一節，甚者，並證稱無看到被上訴人與上
    訴人一起去包廂內的廁所等語明確（見刑案偵卷第74頁），
    故蔣以菱之前開證述是否可採，實有疑問。
　⑨綜上所述，上訴人主張被上訴人有對其為前開強制性交之不
    法侵害行為，應堪信為真實。
  ㈡就前開爭點㈡部分：
　⒈按因故意或過失，不法侵害他人之權利者，負損害賠償責任
    。故意以背於善良風俗之方法，加損害於他人者亦同。不法
    侵害他人之身體或健康者，對於被害人因此喪失或減少勞動
    能力或增加生活上之需要時，應負損害賠償責任。又不法侵
    害他人之身體、健康、名譽、自由、信用、隱私、貞操，或
    不法侵害其他人格法益而情節重大者，被害人雖非財產上之
    損害，亦得請求賠償相當之金額。民法第184條第1項、第19
    3條第1項、第195條第1項前段分別定有明文。上訴人因被上
    訴人之前開強制性交行為，身心受創，業如前述，其性自主
    權、身體乃受到被上訴人之故意不法侵害，其自得依上開法
    條規定，請求被上訴人負擔損害賠償責任。
　⒉茲就上訴人得請求賠償之金額，分別論述如下：　　
　⑴減少工作收入所得之損失100萬元部分：
　①按當事人主張有利於己之事實者，就其事實有舉證之責任，
    民事訴訟法第277條前段定有明文。上訴人主張其因被上訴
    人之前開強制性交行為，導致因恐慌無法正常工作，依上訴
    人每月薪資至少10萬元，至今至少受有100萬元減少工作收
    入之損失等情，既為被上訴人所否認，依前開說明，自應由
    上訴人就前開有利於己之事實舉證證明之。
　②經查，上訴人雖因被上訴人之強制性交行為而心靈創傷，然
    其仍於事情發生後隔天繼續上班至三、四個月等情，業據證
    人即帝王花KTV老闆甲○○於本院準備程序時證述明確（見本
    院卷第212頁至第213頁），則其是否確因前開被上訴人強制
    性交行為而無法正常工作，自非無疑，且上訴人並未提出其
    他證據足證其確實因此無法正常工作之事實，則其請求被上
    訴人賠償無法工作之損失100萬元，即屬無據，不應准許。
　⑵精神慰撫金70萬元部分：
  ①按不法侵害他人之人格權，被害人受有非財產上損害，請求
    加害人賠償相當金額之慰撫金時，法院對於慰撫金之量定，
    應斟酌實際加害情形、所造成之影響、被害人痛苦程度、兩
    造之身分地位經濟情形及其他各種狀況，以核定相當之數額
    。上訴人因被上訴人之強制性交行為，其身體、性自主權 
    遭受不法侵害，業如前述，精神上自受有相當痛苦，是其請
    求被上訴人賠償其非財產上之損害，應屬有據。
  ②本院審酌：上訴人為高中畢業，從大陸地區來臺灣後，在帝
    王花KTV工作十餘年，被上訴人為二手車行負責人，上訴人
    於108年、109年、110年度報稅所得分別為50元、5,568元、
    53,835元，其財產資料共5筆，財產總額為9,608,908元，被
    上訴人108年、109年、110年度報稅所得均為0元、名下無財
    產資料，業據上訴人自承在卷，並有兩造稅務電子閘門財產
    所得調件明細表在卷可稽（見本院卷第181頁至第203頁）等
    兩造之身分、地位、經濟情形、被上訴人以上開方法對上訴
    人為強制性交之加害情節及其他各種情事，認上訴人請求之
    精神慰撫金以40萬元為相當，逾此部分之請求，即不應准許
    。
六、綜上所述，上訴人依民法第184條第1項、第195條第1項前段
    規定之侵權行為法律關係，請求被上訴人給付40萬元，及自
    109年4月4日起至清償日止，按年息百分之5計算之利息部分
    ，為有理由，應予准許；逾此部分之請求，為無理由，不應
    准許。從而原審就上開應准許部分，為上訴人敗訴之判決，
    尚有未洽，上訴論旨指摘原判決此部分不當，求予廢棄改判
    ，為有理由，爰由本院廢棄改判如主文第二項所示。至於上
    訴人之請求不應准許部分，原審為上訴人敗訴之判決，經核
    並無不合，上訴意旨指摘原判決此部分不當，求予廢棄改判
    ，為無理由，應駁回此部分之上訴。
七、本件事證已臻明確，兩造其餘之攻擊或防禦方法及所用之證
    據，經本院斟酌後，認為均不足以影響本判決之結果，爰不
    逐一論列，附此敘明。
八、據上論結，本件上訴為一部有理由、一部無理由，依民事訴
    訟法第463條、第385條第1項前段、第450條、第449條第1項
    、第79條，判決如主文。
中　　華　　民　　國　　111 　年　　10 　　月　 19　　日
                  民事第五庭    審判長法  官  藍雅清  

                                      法  官  王雅苑

                                      法  官  顏淑惠
上為正本係照原本作成。
不得上訴。
中　　華　　民　　國　　111 　年　　10　　月　　19　　日

                                      書記官  盧建元